臺灣高雄地方法院刑事判決　　　　　　　 96年度易字第639號
公　訴　人　臺灣高雄地方法院檢察署檢察官
被　　　告　乙○○
　　　　　　　　　　　號
　　　　　　丙○○
　　　　　　　　　　　號
上列被告2 人因詐欺案件，經檢察官提起公訴（95年度偵緝字第
2419號、95年度偵緝字第2420號）及移送併辦（96年度偵字第77
69號），本院判決如下：
    主  文
乙○○、丙○○共同連續犯詐欺取財罪，各處有期徒刑貳年。
    事  實
一、乙○○、丙○○2 人係夫妻關係，竟共同基於意圖為自己不
    法所有之概括犯意聯絡，分別於：
  (一)自民國94年11月間起，向戊○○佯稱其2 人與中國石油股份
    有限公司（下稱中油公司）關係良好，可代向中油公司購買
    油票，並享有折扣，戊○○因工作上需要用油量大，乃陸續
    向乙○○、丙○○購買數次小額之中油公司油票，而乙○○
    、丙○○亦依約如數交付約定金額之油票，並以較油票面額
    便宜1 至2 成之價格售予戊○○，嗣於取得戊○○之信任後
    ，即向戊○○佯稱：「中油公司在農曆年前庫存之油票所剩
    不多」、「明年油票將改採為員工票之方式」、「油票若是
    改為員工票折扣數將會減少」、「必須趁早訂購且購買金額
    若愈高折扣數將越大」等語，使戊○○信以為真而陷於錯誤
    ，分別於如附表所示之日期陸續交付如附表所示之金額，共
    計新臺幣（下同）649 萬元之現金，當面交與乙○○、丙○○，用以購買油票，而乙○○、丙○○為取信於戊○○，於
    收受上開款項時，即由乙○○先後開立同額如附表所示之本
    票12張交予戊○○收執，以為購買上開中油公司油票之憑據
    。乙○○、丙○○因無法如期交付油票，於95年1 月23日向
    戊○○佯稱所購買之中油公司油票因逃漏稅捐遭法院、地檢
    署查扣等藉口，拖延交付油票，並於95年2 月23日上午，由
    乙○○交與戊○○2 張虛假中油公司油票購貨通知單，要戊○○自行前往位於高雄市○○路○ 段15號之中油公司油品行
    銷事業部高雄營業處領取所購買之油票，即避不見面，戊○○始悉受騙。
  (二)自94年10月間起，向丁○○佯稱其2 人與中油公司關係良好
    ，可代向中油公司購買油票，並享有折扣，丁○○因工作上
    需要用油量大，乃陸續向乙○○、丙○○購買數次小額之中
    油公司油票，而乙○○、丙○○亦依約如數交付約定金額之
    油票，並以較油票面額便宜1 至2 成之價格售予丁○○，致
    使丁○○因而陷於錯誤，信任乙○○、丙○○可以代其購買
    較市價便宜之油票，而分別於95年1 月18日、1 月20日、 2
    月10日、3 月5 日、5 月15日陸續交付3 萬元、1 萬元、 5
    萬元、4 萬元及4,500 元，共計134,500 元之現金，當面交
    予乙○○、丙○○，用以購買油票，而乙○○、丙○○為取
    信於丁○○，於收受上開款項時，即交付中油公司統一發票
    1 紙及乙○○所開立面額20萬元之本票1 張予丁○○收執，
    並另交付以呂麗玲為借款人、丙○○為連帶保證人之借據1
    紙予丁○○，以為購買上開中油公司油票之憑據。詎乙○○
    、丙○○於收取款項後，即避不見面，丁○○始悉受騙。
二、案經戊○○訴由高雄縣政府警察局鳳山分局及丁○○訴由高
    雄市政府警察局前鎮分局報告臺灣高雄地方法院檢察署檢察
    官偵查起訴及移送併辦。
    理  由
壹、程序部分（證據能力之審查）：
一、按被告以外之人於偵查中向檢察官所為之陳述，除顯有不可
    信之情況者外，得為證據，刑事訴訟法第159 條之1 第2 項
    定有明文。查本件證人即告訴人戊○○於偵查中經具結之供
    述，具有被告以外之人審判外陳述之性質，屬傳聞證據，惟
    經本院依法提示予以調查，檢察官及被告2 人對此均未表示
    異議，且經本院審酌該書面作成時無違法情事，亦無任何顯
    有不可信之情況，自應適宜為本案之證據。
二、次按證人、鑑定人依法應具結而未具結者，其證言或鑑定意
    見，不得作為證據，刑事訴訟法第158 條之3 定有明文。經
    查，本件證人即告訴人戊○○於於偵查中之未經具結之供述
    ，依上開刑事訴訟法第158 條之3 規定，對於被告2 人而言
    ，自不得做為證據。另本件共同被告呂麗玲、丙○○，對於
    被告丙○○、呂麗玲而言，其供述均屬基於證人地位所為之
    證述，是共同被告呂麗玲、丙○○於偵查中之供述既未經具
    結，依上開刑事訴訟法第158 條之3 規定，對於被告丙○○
    呂麗玲而言，自不得做為證據。
三、末按被告以外之人於審判外之陳述，雖不符刑事訴訟法第15
    9 條之1 至之4 等4 條之規定，然若當事人於審判程序中同
    意作為證據，法院審酌該言詞陳述或書面陳述作成時之情況
    ，認為適當者，亦得為證據；又當事人、代理人或辯護人於
    法院調查證據時，知有刑事訴訟法第159 條第1 項不得為證
    據之情形，而未於言詞辯論終結前聲明異議者，視為有前項
    之同意，同法第159 條之5 定有明文。此立法意旨在於傳聞
    證據未經當事人之反對詰問予以核實，原則上先予排除。惟
    若當事人已放棄反對詰問權，於審判程序中表明同意該等傳
    聞證據可作為證據；或於言詞辯論終結前未聲明異議，基於
    尊重當事人對傳聞證據之處分權，及證據資料愈豐富，愈有
    助於真實發見之理念，且強化言詞辯論主義，使訴訟程序得
    以順暢進行，上開傳聞證據亦均具有證據能力。查本件證人
    即告訴人戊○○、丁○○於警詢中之供述，具有被告以外之
    人審判外陳述之性質，屬傳聞證據，惟經本院依法提示予以
    調查，檢察官及被告2 人均對此未表示異議，並同意做為證
    據使用，且經本院審酌該書面作成時無違法情事，應適宜為
    本案之證據。
貳、實體部分：
一、查被告呂麗玲、丙○○行為後，如附件所示之相關法律均業
    經變更，並俱於95年7 月1 日施行，玆經整體比較結果，裁
    判時法並未較為有利，從而依刑法第2 條第1 項規定，自應
    適用各該行為時法，亦即修正前刑法，合先敘明。
二、訊據被告呂麗玲對於在上開時、地向告訴人戊○○、丁○○
    分別收取649 萬元及134,500 元現金，而未交付約定數量油
    票之事實均坦承不諱，然其與被告丙○○均矢口否認有何共
    同詐欺取財之犯行，被告呂麗玲辯稱：伊確實有幫告訴人買
    油票，但後來弄丟了，事後伊有陸續拿錢及油票給告訴人戊○○，最後結算只剩509 萬元，金額並非649 萬元，伊沒有
    騙告訴人云云，被告丙○○則辯稱：伊知道被告呂麗玲有賣
    油票，但伊都沒有參與，因為告訴人丁○○告伊，伊才跟告
    訴人丁○○和解，伊是被告呂麗玲將油票丟失後，才於翌日
    幫呂麗玲交付現金80萬元及6 萬元油票予告訴人戊○○云云
    。經查：
  (一)告訴人戊○○、丁○○分別自94年11月間及10月間起陸續向
    被告乙○○、丙○○購買數次小額之中油公司油票，而被告
    2 人亦以較油票面額便宜1 至2 成之價格依約如數交付約定
    金額之油票，嗣於取得告訴人2 人之信任後，即向告訴人 2
    人佯稱購買金額若愈高折扣數將越大等語，使告訴人2 人信
    以為真，告訴人戊○○分別於如附表所示之日期陸續交付如
    附表所示之金額，共計649 萬元之現金予被告2 人，而告訴
    人丁○○則分別於95年1 月18日、1 月20日、2 月10日、3
    月5 日、5 月15日陸續交付3 萬元、1 萬元、5 萬元、4 萬
    元及4,500 元，共計134,500 元之現金予被告2 人，並由被
    告乙○○先後開立如附表所示之本票12張交予告訴人戊○○
    ，另乙○○所開立面額20萬元之本票1 張予丁○○收執，並
    另交付中油公司統一發票1 紙及以呂麗玲為借款人、丙○○
    為連帶保證人之借據1 紙予丁○○，而被告2 人迄今尚未交
    付約定之油票予告訴人2 人等情，業據告訴人即證人戊○○
    於警詢、偵查及本院審理時均指訴綦詳（見警1 卷第13 至
    15頁，偵1 卷第24、25頁，本院96年12月6 日審判筆錄第5
    至10頁），而告訴人即證人丁○○亦於警詢及本院審理時指
    訴歷歷（見警2 卷第1 至4 頁，本院96年11月8 日審判筆錄
    第5 至8 頁），經核與被告呂麗玲於偵查及本院審理時分別
    供稱：「直到95年1 月23日伊應該要交付告訴人戊○○700
    萬元油票，告訴人戊○○拿多少錢給伊，伊就簽多少錢本票
    予告訴人戊○○」、「伊確實有收告訴人丁○○之錢」等語
    相符（見偵2 卷第36、38頁，本院96年11月8 日審判筆錄第
    8 頁），並有告訴人戊○○所提出如附表所示之本票12張、
    中油購貨通知單2 張及告訴人丁○○所提出面額20萬元之中
    油公司統一發票1 紙及面額14萬元之本票、借據各1 紙在卷
    為憑（見偵1 卷第41頁，偵2 卷第69至72頁警2 卷第9 頁，
    96年11月8 日審判程序庭呈），應堪信為真實。則依上述，
    被告呂麗玲、丙○○與告訴人戊○○、丁○○間之油票買賣
    模式，均係初以小額折價買賣方式取信告訴人2 人，俟取得
    告訴人2 人之信任後，則煽惑告訴人2 人購買大額之油票，
    而於收取大額現金後，即未依約定交付油票予告訴人2 人，
    足認被告2 人確實係以放長線釣大魚之詐欺方式，匡騙告訴
    人2 人無誤。另依告訴人戊○○指訴：被告呂麗玲於95年 1
    月23日向其佯稱所購買之中油公司油票因逃漏稅捐遭法院、
    地檢署查扣等藉口，拖延交付油票等情（見警1 卷第14頁）
    ，而被告2 人卻仍於95年2 月10日、3 月5 日、5 月15日陸
    續向告訴人丁○○收取5 萬元、4 萬元及4,500 元等購買油
    票款項，顯見被告2 人向告訴人戊○○誆稱無法交付油票之
    後，仍陸續向告訴人丁○○收取上開金額，亦足認被告2 人
    確係以詐欺之本意向告訴人2 人誆騙金錢甚明。另佐以告訴
    人戊○○事後雖執有被告2 人交付之中油購貨通知單2 張，
    然並未能領得油票，亦堪認定此係被告2 人於事發後為使告
    訴人戊○○不提出告訴，而使用之拖延手段。而依告訴人丁○○所提出面額20萬元之中油公司統一發票1 紙所示，該筆
    油品已於95年1 月27日售出，然被告2 人仍於該筆油品售出
    後之95年2 月10日、3 月5 日、5 月15日陸續向告訴人丁○○收取5 萬元、4 萬元及4,500 元等購買油票款項，顯見該
    張統一發票並不能作為被告2 人幫告訴人丁○○購買油票之
    購買憑證，是被告2 人交付該統一發票予告訴人丁○○作為
    其購買油品之證明，顯係被告2 人所使用之詐欺手段，至為
    明顯。再參以被告呂麗玲於偵查時初稱係向一莊性男子購買
    油票云云（見偵2 卷第37頁），復於本院審理時供稱係向其
    友人「陳勝益」購買油票云云（見本院卷第56頁），不僅前
    後不一，且均未能清楚交代該莊性男子及「陳勝益」之聯絡
    方式，亦未能提出任何證據證明確有購買油票之事實，益徵
    被告2 人確係以詐欺之方式詐騙告訴人2 人購買油票，而實
    際上並未為告訴人2 人購買油票。
  (二)另本院質諸被告呂麗玲於偵查中供稱：直到95年1 月23日伊
    應該要交付告訴人戊○○700 萬元油票，告訴人戊○○拿多
    少錢給伊，伊就簽多少錢本票予告訴人戊○○等語（見偵 2
    卷第36、38頁），核與告訴人戊○○於偵查中指訴：本票共
    64 9萬元，但被告呂麗玲答應95年1 月23日要給伊700 萬元
    油票等語（見偵1 卷第25頁）相符，並有如附表所示之本票
    12 張 在卷可稽（見偵2 卷第69至72頁），足認告訴人戊○○確實交付被告呂麗玲649 萬元現金之購買油票款項，參以
    依如附表所示之本票金額共649 萬元，而被告呂麗玲所允諾
    給予告訴人戊○○之油票金額為700 萬元，其中差額為51萬
    元，約占告訴人戊○○交付被告金額649 萬之百分之7 點 8
    左右，與告訴人戊○○所指稱可較市價便宜1 至2 成之比率
    相去不遠，顯見告訴人上開指訴應較為可採，益徵告訴人戊○○交付予被告呂麗玲之金額應為649 萬元。至被告呂麗玲
    雖辯稱：最後結算只剩509 萬元，金額並非649 萬元云云，
    然查，被告呂麗玲於本院審理時供稱：伊把東西弄丟後，才
    賠80萬元予告訴人戊○○等語（見本院96年12月6 日審判筆
    錄第9 頁），顯見被告所指稱之金額應係扣除事發後被告 2
    人交還予告訴人戊○○之金額後所結算之金額，要與告訴人
    戊○○總共交付多少金額予被告呂麗玲購買油票之事實無涉
    ，被告呂麗玲上開辯詞，不足採信。是可以確認告訴人戊○○交付予被告呂麗玲之購買油票金額為649 萬，而被告呂麗
    玲並未依規定交付油票予告訴人簡永蓋。至告訴人丁○○交
    付予被告2 人之購買油票金額共134,500 元，亦據告訴人丁○○於警詢及本院審理時指訴綦詳，且為被告呂麗玲所供承
    不諱（見本院96年12月6 日審判筆錄第8 頁），並有呂麗玲
    所開立面額14萬元之本票1 紙、借據1 紙（96年11月8 日審
    判程序庭呈）、被告丙○○所簽立之和解書1 紙（見本院卷
    第83頁）及中油公司統一發票1 紙在卷可稽（見警2 卷第9
    頁），足認告訴人丁○○交付予被告呂麗玲之購買油票金額
    為134,500 元，而被告呂麗玲並未依規定交付油票予告訴人
    丁○○。
  (三)至被告呂麗玲雖以；伊確實有幫告訴人戊○○買油票，但後
    來弄丟了云云置辯，然查，被告呂麗玲就其購買油票之人究
    係莊性男子及「陳勝益」，前後供述已然不一，已如前述，
    且均未能清楚交代該莊性男子及「陳勝益」之聯絡方式，亦
    未能提出任何證據證明確有購買油票之事實，足認被告呂麗
    玲之辯詞均係臨訟卸責之詞，不足採信。另被告丙○○雖辯
    稱：伊知道被告呂麗玲有賣油票，但伊都沒有參與，因為告
    訴人丁○○告伊，伊才跟告訴人丁○○和解，伊是被告呂麗
    玲將油票丟失後，才於翌日幫呂麗玲交付現金80萬元及6 萬
    元油票予告訴人戊○○云云，然經本院質諸告訴人戊○○於
    警詢、偵查及本院審理時均有供稱：伊交錢給被告呂麗玲時
    ，被告丙○○有時會在場，而有部分錢伊是交給被告丙○○
    ，被告丙○○有時會交付油票給伊，次數約有2 、3 次等語
    （見警1 卷第15頁，偵1 卷25頁，本院96年12月6 日審判筆
    錄第5 、8 頁），而告訴人丁○○亦於本院審理時供稱：被
    告呂麗玲向伊推銷油票時，被告丙○○亦陪同在場等語（見
    本院96年11月8 日審判筆錄第5 、7 頁），顯見被告丙○○
    確有參與被告呂麗玲詐騙告訴人戊○○、丁○○之犯行甚明
    ；另參以被告丙○○事前開立以其為連帶保證人之借據1 紙
    予告訴人丁○○，事後又與告訴人丁○○達成和解，有和解
    書及借據各1 紙在卷可稽（見本院卷第83頁及本院96年11月
    8 日審判程序庭呈），則被告丙○○苟未參與被告呂麗玲之
    詐欺犯行，何需簽立上開借據及和解書，益徵被告丙○○確
    有與被告呂麗玲共同詐騙告訴人戊○○、丁○○無疑，是被
    告丙○○之辯詞亦均係臨訟卸責之詞，洵無可採。
  (四)從而，本案事證明確，被告2 人犯行堪予認定，應依法論科
    。
三、核被告呂麗玲、丙○○所為，均係犯刑法第339 條第1 項之
    詐欺取財罪。公訴意旨就被告呂麗玲詐欺告訴人丁○○之犯
    行雖漏未起訴，然該犯行與被告呂麗玲被訴詐欺告訴人戊○○之犯行間，時間緊接，方法相同，顯係基於概括犯意而為
    ，為連續犯之裁判上一罪，應為起訴效力所及，本院自應一
    併予以審理，應予指明。被告2 人就上開詐欺犯行間，有犯
    意聯絡及行為分擔，應論以共同正犯。被告2 人前後多次詐
    欺告訴人戊○○、丁○○之犯行，均係時間緊接，方法相同
    ，顯係基於概括犯意而為，為連續犯，爰依修正刑法第56條
    之規定，均以一罪論，並加重其刑。爰審酌被告2 人身值壯
    年，竟均不思以正當方法求取財物，轉而利用人性之弱點，
    誆稱以較市價便宜之價格販售油票予告訴人戊○○及丁○○
    ，致告訴人2 人陷於錯誤，陸續各交付649 萬元及134,500
    元予被告2 人，被告2 人取得上開金錢後，即留供己用，未
    交付約定金額之油票予告訴人2 人，嚴重破壞社會交易秩序
    之誠信原則，而詐取之金額高達649 萬元及134,500 元，金
    額甚鉅，嚴重損害告訴人2 人之權益，惡行確屬重大，且事
    後猶飾詞狡辯，不知悔改，且未將詐取之金額返還予告訴人
    2 人，應從重量刑以收刑罰教化之效等一切情狀，酌情分別
    量處如主文所示之刑，以示儆懲。
據上論斷，應依刑事訴訟法第299 條第1 項前段，刑法第2 條第
1 項前段、第28條、第56條（修正前）、第339 條第1 項，刑法
施行法第1 條之1 ，判決如主文。
本案經檢察官甲○○到庭執行職務。
中　　華　　民　　國　　96　　年　　12　　月　　20　　日
                  鳳山刑事第一庭審判長法  官 黃三友
                                      法　官 林芳華
                                      法  官 陳盈吉
以上正本證明與原本無異。
如不服本判決，應於判決送達後10日內，向本院提出上訴狀。
中　　華　　民　　國　　96　　年　　12　　月　　20　　日
 　　　　　　　　　　　　　　　       書記官  吳俊達
附錄本判決論罪科刑法條：
中華民國刑法第339條
(普通詐欺罪)
意圖為自己或第3 人不法之所有，以詐術使人將本人或第3 人之
物交付者，處5 年以下有期徒刑、拘役或科或併科1,000 元以下
罰金。
以前項方法得財產上不法之利益或使第3人得之者，亦同。
前2項之未遂犯罰之。
附表：
┌──┬──────┬─────┬─────┐
│編號│ 本票票號   │  金  額  │發票日期  │
│    │            │（新臺幣/ │          │
│    │            │元）      │          │
├──┼──────┼─────┼─────┤
│ 1  │ CH391590   │    50,000│ 94.12.26 │
├──┼──────┼─────┼─────┤
│ 2  │ CH391596   │    50,000│ 94.12.28 │
├──┼──────┼─────┼─────┤
│ 3  │ CH231365   │   300,000│ 95.01.09 │
├──┼──────┼─────┼─────┤
│ 4  │ CH231366   │ 1,000,000│ 95.01.10 │
├──┼──────┼─────┼─────┤
│ 5  │ CH231368   │   100,000│ 95.01.11 │
├──┼──────┼─────┼─────┤
│ 6  │ CH231369   │   800,000│ 95.01.12 │
├──┼──────┼─────┼─────┤
│ 7  │ CH231370   │ 1,250,000│ 95.01.12 │
├──┼──────┼─────┼─────┤
│ 8  │ CH231371   │   600,000│ 95.01.13 │
├──┼──────┼─────┼─────┤
│ 9  │ CH231372   │   240,000│ 95.01.13 │
├──┼──────┼─────┼─────┤
│ 10 │ CH231373   │   900,000│ 95.01.17 │
├──┼──────┼─────┼─────┤
│ 11 │ CH231374   │ 1,100,000│ 95.01.18 │
├──┼──────┼─────┼─────┤
│ 12 │ CH528826   │   100,000│ 95.01.23 │
├──┴──────┴─────┴─────┤
│  　 　　合　　計 ： 6,490,000元          │
└─────────────────────┘
附件：
┌──┬───────┬───────┬───────┬────┐
│比較│行為時法（95年│裁判時法（95年│比較結果      │備註    │
│內容│7 月1 日前之刑│7 月1 日生效之│              │        │
│    │罰法律）      │刑罰法律）    │              │        │
├──┼───────┼───────┼───────┼────┤
│共同│刑法第28條：二│刑法第28條：二│依行為時法及裁│        │
│正犯│人以上共同實施│人以上共同「實│判時法均構成均│        │
│    │犯罪之行為者，│行」犯罪之行為│成立共同正犯，│        │
│    │皆為正犯。    │者，皆為正犯。│對於被告而言並│        │
│    │              │              │無有利或不利之│        │
│    │              │              │影響，無須比較│        │
│    │              │              │新舊法。      │        │
├──┼───────┼───────┼───────┼────┤
│連續│刑法第56條：連│已刪除。      │依行為時法以一│        │
│犯  │續數行為而犯同│              │罪論，但得加重│        │
│    │一之罪名者，以│              │其刑至二分之一│        │
│    │一罪論。但得加│              │，而依裁判時法│        │
│    │重其刑至二分之│              │則應數罪併罰。│        │
│    │一            │              │比較結果以行為│        │
│    │              │              │時法較有利於行│        │
│    │              │              │為人。        │        │
├──┼───────┼───────┼───────┼────┤
│刑法│罰金：（銀元）│罰金：新臺幣10│裁判時法罰金刑│上開修正│
│第33│1 元以上。    │00元以上，以百│之最低度刑提高│影響刑法│
│條第│              │元計算之。    │為新臺幣1000元│第339 條│
│5 款│              │              │。是以行為時法│第1 項中│
│    │              │              │較有利於被告。│關於罰金│
│    │              │              │              │刑最低度│
│    │              │              │              │。      │
├──┼───────┼───────┼───────┼────┤
│比較結果：                                                    │
│裁判時法並未較有利於被告。從而，應依刑法第2 條第1 項前段規定，│
│適用行為時之法律。                                            │
└───────────────────────────────┘
